【裁判字號】    98,交簡上,83
【裁判日期】    980716
【裁判案由】    過失傷害
【裁判全文】
臺灣板橋地方法院刑事判決            98年度交簡上字第83號
上  訴  人  臺灣板橋地方法院檢察署檢察官
上  訴  人
即  被  告  乙○○○
上列上訴人因被告犯過失傷害案件，不服本院簡易庭中華民國98
年2 月27日98年度交簡字第357 號第一審判決（聲請簡易處刑案
號：臺灣板橋地方法院檢察署98年度偵字第1609號），提起上訴
，本院合議庭為第二審判決如下：
    主  文
原判決撤銷。
乙○○○因過失傷害人，處拘役肆拾日，如易科罰金，以新臺幣
壹仟元折算壹日。緩刑貳年。
    事  實
一、乙○○○於民國97年6 月14日下午3 時50分許，駕駛車牌號
    碼HV- 6026號自用小客車，沿臺北縣三峽鎮○○路欲左轉往
    插角方向行駛，行經臺北縣三峽鎮○○路109 之2 號前，應
    注意轉彎車禮讓直行車先行，而依當時天候雨、日間自然光
    線、視距良好、該處為濕潤、無缺陷、無障礙物之柏油路面
    ，並無不能注意之情形，竟疏未注意，貿然左轉，適甲○○
    騎乘車牌號碼2FG- 771號機車沿同鎮○○路往大埔方向超速
    直行，2 車因而剎避不及發生撞擊，致甲○○受有左腿腓骨
    骨折之傷害。乙○○○肇事後留待現場，並於有偵查犯罪權
    限之公務員或機關不知何人犯罪前，向據報到場處理之警員
    承認其為肇事人自首接受調查裁判。
二、案經甲○○訴由臺灣板橋地方法院檢察署檢察官偵查後聲請
    簡易判決處刑。
    理  由
一、證據能力：
  (一)被告以外之人於審判外之言詞或書面陳述，除法律有規定者
    外，不得作為證據；被告以外之人於偵查中向檢察官所為之
    陳述，除顯有不可信之情況者外，得為證據；被告以外之人
    於審判外之陳述，雖不符刑事訴訟法第159 條之1 至第159
    條之4 之規定，而經當事人於審判程序同意作為證據，法院
    審酌該言詞陳述或書面陳述作成時之情況，認為適當者，亦
    得為證據；當事人、代理人或辯護人於法院調查證據時，知
    有第159 條第1 項不得為證據之情形，而未於言詞辯論終結
    前聲明異議者，視為有前項之同意，刑事訴訟法第159 條第
    1 項、第159 條之1 第2 項、第159 條之5 分別定有明文。
    經查，證人甲○○於警詢所為之陳述，雖屬審判外之陳述，
    然被告於本院審理時並未主張排除證人甲○○警詢陳述之證
    據能力，且迄於本院言詞辯論終結前均未表示異議，本院審
    酌前開證人之證述應無重大瑕疵且與事實相符，故依前開法
    條規定，應認證人甲○○前開審判外之證述，得為證據。再
    證人甲○○於偵查中向檢察官所為之陳述，雖屬審判外之陳
    述，惟現階段刑事訴訟法規定檢察官代表國家偵查犯罪、實
    施公訴，依法其有訊問被告、證人及鑑定人之權，證人、鑑
    定人且須具結，而實務運作時，檢察官偵查中向被告以外之
    人所取得之陳述，原則上均能遵守法律規定，不致違法取供
    ，其可信度極高，是以，刑事訴訟法於92年2 月6 日修正時
    ，即為兼顧理論與實務，以該法第159 條之1 第2 項規定，
    除顯有不可信之情況者外，得為證據。故證人甲○○於偵查
    中依法具結後向檢察官所為之陳述，並非檢察官非法取供而
    得，且並無證據證明證人前開於檢察官偵查中所為證述有何
    誤認之情形，並無顯不可信之情況，自得作為證據。
  (二)卷附道路交通事故現場圖、道路交通事故調查報告表、道路
    交通事故肇事人自首情形紀錄表、現場相片、診斷證明書，
    查並無不得作為證據之事由，依法自得作為證據。
二、實體部分：
  (一)被告乙○○○固坦承於前開時、地駕駛自用小客車左轉時，
    與騎乘機車直行之甲○○發生碰撞，甲○○因而人車倒地，
    並受有前揭傷害等情，惟矢口否認有何過失傷害犯行，辯稱
    ：伊轉彎時僅以時速約1 、20公里行進，並未看見來車，甲
    ○○突然騎乘機車自伊左前方急駛而來衝撞伊車，甲○○因
    而跌倒，甲○○無照駕駛且急速衝撞，伊並無過失云云。
  (二)按按汽車行駛至交岔路口，轉彎車應讓直行車先行，道路交
    通安全規則第102 條第1 項第7 款定有明文。
  (三)經查：
  (1)本件事故發生地點臺北縣三峽鎮○○路109 之2 號處為交岔
    路口，被告所行駛之嘉添路左轉嘉添往插角方向，及告訴人
    所行駛之嘉添往大埔方向之燈號均為閃光黃燈，有道路交通
    事故現場圖1 份在卷可參，故該處為交岔路口，且被告與告
    訴人行駛之道路同為幹道等情，堪以認定。
  (2)證人甲○○於警詢及檢察官偵查中證稱：97年6 月14日下午
    3 時50分許，伊騎乘車牌號碼2FG-771 號機車沿臺北縣三峽
    鎮○○路往大埔方向行駛，在同鎮○○路109 之2 號前與被
    告所駕駛之車牌號碼HV-6026 號自小客車發生交通事故。當
    時伊係直行，被告自伊右側轉彎切入，伊雖有煞車，但被告
    未讓伊先行而撞擊伊車等語（見98年度偵字第1609號偵查卷
    第7 頁、97年度他字第7744號偵查卷第11頁），被告於警詢
    、檢察官偵查中亦供稱：97年6 月14日下午3 時50分許，伊
    駕駛車牌號碼HV-6026 號自小客車至臺北縣三峽鎮○○路左
    轉至嘉添往插角方向行駛等語（見98年度偵字第1609號偵查
    卷第8 頁、97年度他字第7744號偵查卷第11頁），可知本件
    事故發生時，告訴人為直行車，而被告係轉彎車無疑，則依
    上開交通規則，被告行經前開交岔路口，本應禮讓直行之告
    訴人車輛先行。再依附卷之交通事故調查報告表所載及現場
    相片所示，本件事故發生時天候雨、日間自然光線、視距良
    好，該處為濕潤、無缺陷、無障礙物之柏油路面，被告肇事
    時應無不能注意之情事，而被告於行經交岔路口時，竟未禮
    讓告訴人先行因而發生擦撞，顯見被告確有過失甚明。且告
    訴人因本件交通事而受有傷害，亦有財團法人恩主公醫院診
    斷證明書1 份存卷可按，被告之上開過失行為與告訴人所受
    之傷害間具有相當因果關係。
  (3)被告雖一再辯稱其轉彎時確有查看來車，並未發現任何車輛
    云云。然告訴人所行駛之嘉添路往大埔方向車道為一筆直道
    路一節，有道路交通事故現場圖、現場照片在卷可稽，且告
    訴人絕無可能憑空突然出現在事發地點，其於事發前必定行
    駛在嘉添路往大埔方向車道上，果被告於左轉前確有查看，
    斷無可能未發現告訴人所騎乘之機車，故被告所辯其左轉前
    確有查看來車，但並未發現告訴人之車輛一情，自非屬實。
    被告行經前開交岔路口，並未確認是否有直行車輛即貿然左
    轉，確有未禮讓直行之告訴人車輛先行一節，堪以認定。另
    雖告訴人甲○○於警詢、檢察官偵查中自承：伊記得伊當時
    時速50至60公里，有超速，且伊並無駕駛執照等語（見98年
    度偵字第1609號偵查卷第7 頁），而本案事發地點速限每小
    時50公里一節，有道路交通事故調查表可參，告訴人或因超
    速而未及注意被告車輛動態以採取必要之安全措施，以致煞
    停不及而與被告所駕車輛發生擦撞，告訴人亦與有過失，但
    不因此減免被告刑責。至告訴人未領有駕駛執照一節，或違
    反行政管理規則，然與其駕駛行為是否過失一節分數二事，
    應分別判斷，自難僅因告訴人未考領駕照即推認其此部分亦
    有過失，且無法以此卸免被告過失之責，附此敘明。
  (4)末者，本案臺北縣三峽鎮○○路109 之2 號處之交岔路口，
    被告行向嘉添路左轉往插角方向所應遵循之號誌，及告訴人
    行向嘉添路往大埔方向所應遵循之號誌均為閃光黃燈一節，
    有道路交通事故現場圖、現場照片在卷可參，則被告及告訴
    人行駛之道路均為幹道，被告既非行駛在支道，自無支線道
    禮讓幹線道之情形，聲請簡易判決意旨認被告為支線道車輛
    未禮讓行駛在主線道之告訴人車輛一情，尚有未洽，併予敘
    明。
  (四)綜上所述，本件事證明確，被告犯行堪以認定，自應依法論
    科。
三、核被告乙○○○所為，係犯刑法第284 條第1 項前段之過失
    傷害罪。按被告在犯罪未發覺之前，向該管公務員告知其犯
    罪，而不逃避接受裁判，即與刑法第62條規定之自首條件相
    符，不以言明白首並願受裁判為必要。即或自首後，嗣後又
    為與其初供不一致之陳述，甚至否認其有過失或犯罪，仍不
    能動搖其自首之效力，此有最高法院73年度臺上629 號判決
    意旨可資參照。查被告於警員到場處理，尚不知孰為犯罪人
    時，在場並向警員陳明其為肇事車輛之駕駛人，此有臺北縣
    政府警察局三峽分局道路交通事故肇事人自首情形紀錄表1
    份在卷可稽，被告對於尚未發覺之犯罪自首而受裁判，應依
    刑法第62條前段規定，依法減輕其刑。
四、原審以被告罪證明確，予以論科，固非無據，惟查：(一)被告
    在肇事後，於其所涉上開犯罪未被發覺前，向到場處理警員
    供承肇事，自首並接受裁判一節，有臺北縣政府警察局三峽
    分局道路交通事故肇事人自首情形紀錄表1 份在卷可稽，應
    有自首之適用，原審漏未審酌，即有未洽；(二)被告於檢察官
    上訴後，本院審理中，已與告訴人達成和解，並已給付全數
    賠償金額，業據告訴人於本院審理時陳述明確，原審未及審
    酌及此，亦非妥適。至檢察官據告訴人請求上訴指謫原審量
    刑過輕云云，然法官在有罪判決時如何量處罪刑，甚或是否
    宣告緩刑，係實體法賦予審理法官就個案裁量之刑罰權事項
    ，準此，法官行使此項裁量權，自得依據個案情節，參酌刑
    法第57條各款例示之犯罪情狀，於法定刑度內量處被告罪刑
    ；除有逾越該罪法定刑或法定要件，或未能符合法規範體系
    及目的，或未遵守一般經驗及論理法則，或顯然逾越裁量，
    或濫用裁量等違法情事以外，自不得任意指摘其量刑違法（
    參照最高法院80年臺非字第473 號、75年臺上字第7033號、
    72年臺上字第6696號、72年臺上字第3647號判例）。從而，
    法官量刑，如非有上揭明顯違法之情事，自不能擅加指摘其
    違法或不當。原審就被告犯罪情節，已在事實欄認定明確及
    於理由欄詳加論斷，就刑罰裁量職權之行使，既未逾越法律
    所規定之範圍，亦無濫用權限之情形，自不得認其量刑有何
    不當，檢察官此部分上訴難認有理由，及被告上訴辯稱其無
    過失云云，亦無理由，已如前述。惟原判決既有上開可議而
    無可維持，自應由本院予以撤銷改判。
五、爰審酌被告於轉彎時未讓告訴人之直行車先行因而肇事之過
    失情節，而告訴人受有左腿腓股骨折之傷害，傷勢非輕，被
    告犯後自首，且業與告訴人達成和解，賠償告訴人所受損害
    ，並衡被告素行、智識程度、犯罪過程、動機與其他一切情
    狀，量處如主文所示之刑，並諭知易科罰金之折算標準。末
    查，上訴人即被告前未曾因故意犯罪受有期徒刑以上刑之宣
    告，此有臺灣高等法院被告全國前案紀錄表1 份在卷可參，
    其因一時疏失，致罹刑典，惟犯罪後於本院審理時與告訴人
    甲○○達成和解，並已全數給付賠償金，業據告訴人甲○○
    於本院審理時陳述明確，信被告經此科刑教訓後，應知警惕
    而無再犯之虞，本院認為前開對其宣告之刑，以暫不執行為
    適當，爰依刑法第74條第1 項第1 款之規定，併予宣告緩刑
    2 年，以啟自新。
據上論斷，依刑事訴訟法第455 條之1 第1 項、第3 項、第369
條第1 項、第364 條、第299 條第1 項前段，刑法第284 條第1
項前段、第62條前段、第41條第1 項前段、第74條第1 項第1 款
，刑法施行法第1 條之1 第1 項、第2 項前段，判決如主文。
本案經檢察官鄭潔如到庭執行職務。
中    華    民    國    98    年    7     月    16    日
                  刑事第十五庭  審判長法  官  李君豪
                                      法  官  錢衍蓁
                                      法  官  何燕蓉
此正本與原本無異。
不得上訴。
                                      書記官  李崇文
中    華    民    國    98    年    7     月    20    日


司法院資訊處製作；財團法人民間司法改革基金會備份。
